【裁判字號】    97,家聲,368
【裁判日期】    971231
【裁判案由】    聲請更改姓氏
【裁判全文】
臺灣臺南地方法院民事裁定             97年度家聲字第368號
聲  請  人  乙○○
            丙○○
共      同
法定代理人  丁○○
相  對  人  甲○○
上列當事人間聲請更改姓氏事件，本院裁定如下：
    主  文
准聲請人之姓氏變更為母姓「蘇」。
聲請程序費用新臺幣壹仟元由相對人負擔。
    理  由
一、按有下列各款情形之一，且有事實足認子女之姓氏對其有不
    利之影響時，父母之一方或子女得請求法院宣告變更子女之
    姓氏為父姓或母姓：(一)父母離婚者。(二)父母之一方或雙方死
    亡者。(三)父母之一方或雙方生死不明滿三年者。(四)父母之一
    方曾有或現有未盡扶養義務滿二年者，民法第1059條第5項
    定有明文。
二、本件聲請意旨略以：聲請人乙○○、丙○○均為丁○○與相
    對人所生之子女，丁○○與相對人業已於民國97年4月28日
    經鈞院以96年度婚字第855號判決離婚，並酌定聲請人乙○○、丙○○權利義務之行使或負擔均由母親丁○○任之確定
    在案。聲請人乙○○、丙○○自幼即與母親丁○○同住，由
    丁○○扶養照顧，生活於母系親族之間，聲請人之父親即相
    對人則自95年8月14日離家出走後，即行蹤不明，音訊全無
    ，對聲請人未盡扶養之義務，迄今已逾2年，現聲請人仍從
    父姓，已讓長期生活於母系親族間之聲請人顯得格格不入，
    對聲請人有不利之影響，聲請人為此爰依民法第1059條第5
    項第1款及第4款之規定，聲請變更聲請人乙○○、丙○○之
    姓氏為母親「蘇」等語。
三、查本件聲請人主張聲請人乙○○、丙○○均為丁○○與相對
    人所生之子女，丁○○與相對人業已於97年4月28日經本院
    以96年度婚字第855號判決離婚，並酌定聲請人乙○○、丙○○權利義務之行使或負擔均由母親丁○○任之確定在案之
    事實，有戶籍謄本2件附卷可稽，並經本院依職權調取96年
    度婚字第855號離婚事件卷宗核閱綦詳，堪予認定。
四、又聲請人主張，聲請人乙○○、丙○○自幼即與母親丁○○
    同住，由丁○○扶養照顧，生活於母系親族之間，聲請人之
    父親即相對人則自95年8月14日離家出走後，迄今行蹤不明
    ，音訊全無，對聲請人未盡扶養之義務等情，業經證人即聲
    請人之外祖母蘇馮金戀證述綦詳（詳見97年12月24日訊問筆
    錄），亦經本院依職權調取96年度婚字第855號離婚事件卷
    宗核閱綦詳，是堪信聲請人主張之前開事實為真實。本院審
    酌聲請人長期以來係由母親單獨扶養照顧，相對人則長期行
    蹤不明，音訊全無，對乙○○、丙○○未盡扶養之責，而聲
    請人現尚年幼，渠等對周遭人事物之認知、理解能力仍處於
    學習之階段，若使渠等現在即需面對所從姓氏係與其關係疏
    離而未盡扶養義務之父親之姓氏，則易使渠等對實際負照顧
    扶養責任之母親缺乏認同感及歸屬感，顯不利於聲請人之身
    心健全發展，應可認聲請人如繼續從父姓對渠等人格發展確
    有明顯不利之影響，而有變更為從母姓「蘇」之必要，故本
    件聲請人之聲請，為有理由，應予准許。
五、依非訟事件法第21條第2項、第24條第1項，民事訴訟法第78
    條，裁定如主文。
中    華    民    國    97    年    12    月    31    日
                  家事法庭    法  官  葉惠玲
以上正本係照原本作成
如對本裁定抗告，須於裁定送達後10日內向本院提出抗告狀（須
附繕本）。
中    華    民    國    97    年    12    月    31    日
                              書記官  鄭秀美


司法院資訊處製作；財團法人民間司法改革基金會備份。
